【裁判字號】    97,交聲,154
【裁判日期】    970613
【裁判案由】    交管條例聲異
【裁判全文】
臺灣板橋地方法院刑事裁定             97年度交聲字第154號
原處分機關  交通部公路總局臺北區監理所
異  議  人
即受處分人  賀勝交通有限公司
法定代理人  乙○○
上列異議人即受處分人因違反道路交通管理處罰條例案件，對於
原處分機關交通部公路總局臺北區監理所於中華民國97年1 月3
日所為之北監營裁字裁40-A00WB4239號之處分不服，聲明異議，
本院裁定如下：
    主  文
原處分撤銷。
    理  由
一、異議意旨略以：駕駛人余成淵於民國96年12月1 日16時20分
    ，駕駛車號77-UH 號營業半拖車行經臺北市○○○路與民生
    西路口時，經臺北市交通大隊員警攔檢，員警認定該車係裝
    載砂石土方，而開立A00WB4239 號違規單，但該車係載運含
    水的砂石土方，所以需以該77-UH 車斗（密閉式傾斜式）裝
    運，以防止滲漏，爰請求撤銷原處分云云。
二、按裝載砂石、土方未依規定使用專用車輛或其專用車箱未合
    於規定或變更車廂者，處汽車所有人新臺幣（下同）4 萬元
    以上8 萬元以下罰鍰，並當場禁止通行，道路交通管理處罰
    條例第29條之1 第1 項訂有明文。次按行為人有本條例之情
    形者，應填製舉發違反道路交通管理事件通知單，並於被通
    知人欄予以勾記，其通知聯依下列規定辦理：一、當場舉發
    者，應填記駕駛人或行為人姓名、性別、出生年月日、地址
    、身分證統一號碼及車主姓名、地址、車牌號碼、車輛種類
    。被查獲之駕駛人或行為人為受處分人時，應於填記通知單
    後將通知聯交付該駕駛人或行為人簽名或蓋章收受之；拒絕
    簽章者，仍應將通知聯交付該駕駛人或行為人收受，並記明
    其事由及交付之時間；拒絕收受者，應告知其應到案時間及
    處所，並記明事由與告知事項，視為已收受；二、受處分人
    非該當場被查獲之行為人或駕駛人，舉發機關應另行送達之
    ，道路交通管理事件統一裁罰標準及處理細則第11條第1 項
    第1款亦有明文。
三、經查：
(一)、本件異議人即受處分人賀勝交通有限公司所有之車牌號碼06
    3-HX號曳引車附掛車牌號碼77-UH 號營業一般半拖車，於96
    年12月1 日16時20分許，由證人余成淵駕駛該車並載運砂石
    、土方，行經臺北市○○○路與民生西路口時，遭臺北市交
    通大隊員警甲○○攔檢發現該車載運砂石、土方，即未依規
    定使用專用車輛載運砂石、土方，故依道路交通管理處罰條
    例第29條之1 第1 項之規定當場製單舉發，但證人余成淵拒
    簽收等情，業據證人余成淵於本院訊問時到庭具結證述：當
    天我駕駛該曳引車附掛該半拖車去臺北市○○○路捷運工地
    載運含有水質的砂石到大度路橋下希望城堡的洗砂場，但於
    途中為警攔檢；被警攔檢時，該車上已載運水質砂石，是臺
    北市○○○路捷運工地所挖出來的連續壁的砂石土方，由我
    找承包商負責載運；當時載運的是屬於砂石土方等語（詳見
    本院卷第17至19頁）明確，並有臺北市政府警察局96年12月
    1 日掌電子字第A00WB4239 號舉發違反道路交通管理事件通
    知單、拖車新領牌登記書、行車執照各1 份、違規照片13幀
    、前揭車輛照片5 幀（詳見本院卷第25至32、36至38頁）在
    卷可稽，是系爭車斗既載運臺北市○○○路捷運工地所挖出
    來的連續壁的砂石土方，應屬道路交通管理處罰條例第29條
    之1 裝載土方之行為無誤；又查前揭營業半拖車於96年1 月
    29日在交通部公路總局臺北區監理所新登檢領照為營業半拖
    車在案，該半拖車於交通部核發之「車輛形式安全審驗合格
    證明」備註欄已註明「本案傾卸密封式車輛貨廂容積不符砂
    石車規定，不得裝載砂石、土方。」，故該半拖車不得申領
    砂石專用等情節，此有交通部公路總局臺北區監理所97年4
    月1 日北監車字第0970025699號函暨交通部車輛形式安全審
    驗合格證明（詳見本院卷第41至43頁）在卷可證。則證人余
    成淵於上開時地，駕駛該車之違規事實，堪以認定屬實。
(二)、然查證人余成淵於前揭違規時間，遭警攔檢，經警依照道路
    交通管理處罰條例第29條之1 第1 項而製單舉發異議人，證
    人余成淵當場拒絕簽收，執勤員警甲○○乃在通知單載明「
    於16時40分告知權利，拒簽事由沒違規」字樣等情，此有前
    開舉發通知單（詳見本院卷第25頁）在卷足憑，已足認駕駛
    人余成淵龔勝華確有拒絕簽收之情事。則本件受處分人既係
    汽車所有人即異議人，並非該當場被查獲之行為人或駕駛人
    ，自應將舉發單另行送達受處分人即汽車所有人，惟本件舉
    發單位臺北市政府警察局大同分局並未將上開舉發單另行送
    達於受處分人即異議人乙節，此有臺北市政府警察局交通警
    察大隊97年5 月16日北市警交大執字第09737398000 號函1
    份（詳見本院卷第53至57頁）在卷足稽，是本件舉發單位僅
    於被通知人欄位勾選被通知人為汽車所有人，縱使已交付予
    駕駛人，亦難謂完成舉發之程序。
(三)、故本件之違規舉發通知單並未合法送達於異議人，則原處分
    機關逕向異議人為裁罰，其處分之程序即難謂無瑕疵，並致
    異議人喪失於收受前開違規通知單後，於指定期日前到案以
    繳納最低額裁罰之機會，是異議人執上情聲明異議，為有理
    由，應由本院將原處分撤銷，並發回原處分機關，另就本件
    違規通知單踐行法定之送達程序，俟該違規通知單合法送達
    於異議人後，再依法為適當之處置。
四、據上論斷，應依道路交通案件處理辦法第20條裁定如主文。
中    華    民    國    97    年    6    月     13    日
                  交通法庭法  官  饒金鳳
以上正本證明與原本無異。
如不服本裁定，應於裁定送達後5 日內向本院提出抗告狀。
                          書記官  王春森
中    華    民    國    97    年    6     月    13    日


司法院資訊處製作；財團法人民間司法改革基金會備份。
